【裁判字號】    98,上訴,958
【裁判日期】    980421
【裁判案由】    毒品危害防制條例
【裁判全文】
臺灣高等法院刑事判決                 98年度上訴字第958號
上  訴  人  臺灣板橋地方法院檢察署檢察官
上  訴  人
即  被  告  乙○○
                      之1號3樓
                    （現另案暫押在臺灣臺北看守所）
指定辯護人  謝世瑩律師（法律扶助）
上列上訴人因毒品危害防制條例案件，不服臺灣板橋地方法院96
年度訴字第4766號，中華民國97年10月22日第一審判決（起訴案
號：臺灣板橋地方法院檢察署96年度偵字第28213號及移送併辦
：97年度偵字第1347號），提起上訴，本院判決如下：
    主  文
原判決關於乙○○販賣第二級毒品部分均撤銷。
乙○○販賣第二級毒品，累犯，處有期徒刑年捌月，未扣案之
販賣毒品所得新臺幣貳仟伍佰元沒收，如全部或一部不能沒收時
，以其財產抵償之，扣案含0000000000號SIM卡之行
動電話壹具沒收；又販賣第二級毒品，累犯，處有期徒刑年捌
月，未扣案之販賣毒品所得新臺幣貳仟伍佰元沒收，如全部或一
部不能沒收時，以其財產抵償之，扣案含0000000000
號SIM卡之行動電話壹具沒收；又販賣第二級毒品，累犯，處有
期徒刑年捌月，未扣案之販賣毒品所得新臺幣參仟元沒收，如
全部或一部不能沒收時，以其財產抵償之，扣案含000000
0000號SIM卡之行動電話壹具沒收。
其他上訴駁回。
上訴駁回部分與第二項撤銷改判部分，應執行有期徒刑玖年陸月
，未扣案之販賣毒品所得新臺幣捌仟元沒收，如全部或一部不能
沒收時，以其財產抵償之，扣案含0000000000號SIM
卡之行動電話壹具沒收。
    事  實
一、乙○○前有竊盜、傷害、違反麻醉藥品管理條例、藥事法等
    前科，其中因傷害案件，經臺灣士林地方法院以民國（下同
    ）93年度士簡字第300號刑事簡易判決判處有期徒刑3月，如
    易科罰金，以銀元300元折算一日確定，93年7月16日易科罰
    金執行完畢。詎其猶不知悔改，明知海洛因、甲基安非他命
    分別係毒品危害防制條例第2條第1項第1款、第2款所稱之第
    一級毒品、第二級毒品，不得販賣、轉讓或持有，竟為下列
    行為：
  (一)意圖營利，基於販賣第二級毒品甲基安非他命之犯意，分別
    於95年12月底某日、96年3月間某日、96年10月底某日（起
    訴書誤為96年10月28日晚8、9時許），由楊欣寧以00000000
    00號行動電話或00-00000000號市內電話撥打乙○○所有之
    0000000000號行動電話，約定買賣甲基安非他命之時間、方
    式、數量、價格後，乙○○依約定之時間，將不詳數量之甲
    基安非他命以透明塑膠袋包裹，置於臺北縣新莊市○○街附
    近某處信箱內，再通知楊欣寧將購毒價金置於該信箱後，自
    行取走信箱內之甲基安非他命之方式，販賣甲基安非他命3
    次予楊欣寧牟利，每次新臺幣（下同）2500元、2500元、
    3000元。
  (二)基於轉讓第一級毒品海洛因之犯意，於96年11月15日晚上某
    時許，在乙○○位於臺北縣臺北市○○○路○段163巷35 弄
    24之1號3 樓住處，無償提供海洛因1 包予同住該處之友人
    甲○○施用，而轉讓之。
二、嗣因乙○○另涉毒品案件經臺灣士林、板橋地方法院發佈通
    緝在案，復因持有毒品，於96年11月16日上午4時50分，在
    台北縣新莊市○○街31號前，駕駛EY-2118號自小客車為警
    緝獲，扣得乙○○所有，供販賣毒品聯絡用之內含00000000
    00號SIM卡之行動電話1具，與本件販賣毒品無涉之現金9萬
    5000元、第一級毒品海洛因2小包（淨重0.62公克）、第二
    級毒品安非他命3小包（淨重5.24公克）、手提包1 個（內
    含乙○○所有，施用安非他命用之吸食器1組、同時為警查
    獲之林佳樺所有之5萬元、記事本1本）。再於同日7時40分
    經警持搜索票，在乙○○位於台北市士林區○○○路○段163
    巷35弄24之1號3樓住所，扣得其所有之已轉讓予甲○○之海
    洛因1小包（淨重0.25公克，驗餘淨重0.2454公克，業於甲
    ○○所涉施用毒品案件中，宣告沒收銷燬執行完畢）、與本
    案無涉之注射針筒5支、分裝杓1支、橡皮管1條。依搜索時
    在場之甲○○供述，而悉乙○○轉讓第一級毒品之情。再於
    同日9時30分持搜索票，在林佳樺位於台北縣板橋市○○路○
    段14之2號17樓住處查獲乙○○所有，非供販賣用之電子秤1
    個。另楊欣寧於96年11月16日上午11時許，經警持搜索票，
    在臺北縣新莊市○○街136巷17號搜索後，依其供述而偵悉
    乙○○販賣毒品之情。
三、案經臺北市政府警察局移送臺灣板橋地方法院檢察署檢察官
    偵查起訴暨移送併辦。
    理  由
壹、程序方面：
一、被告之辯護人於原審準備程序中主張證人楊欣寧、甲○○於
    警詢、偵訊之證述屬傳聞證據，無證據能力。查：
  (一)按被告以外之人於審判外之言詞或書面陳述，除法律有規定
    者外，不得作為證據，刑事訴訟法第159條第1 項定有明文
    。被告之辯護人既不同意以楊欣寧於警詢之證述作為本案證
    據，而楊欣寧之警詢證述復非證明被告犯罪事實存否所必要
    ，無刑事訴訟法第159條之2、之3之例外情形，是渠警詢供
    述依上開規定無證據能力。
  (二)次按被告以外之人於檢察事務官、司法警察官或司法警察調
    查中所為之陳述，與審判中不符時，其先前之陳述具有較可
    信之特別情況，且為證明犯罪事實存否所必要者，得為證據
    ，刑事訴訟法第159條之2 定有明文。查證人甲○○於警詢
    時之陳述，屬被告以外之人於審判外所為之陳述，與審判中
    之陳述並不一致。依渠警詢當時之客觀環境及條件加以觀察
    ，證人甲○○於96年11月16日警詢中明確陳稱：其精神狀況
    良好，警詢筆錄係出於自由意識，警方並無以不法手段取供
    證稱有向被告拿一次海洛因解癮，並證稱渠另向綽號「阿忠
    」之男子買過4次海洛因等語明確，嗣於同日檢察官偵訊時
    ，證人甲○○固一度改稱：毒品是被告掉在家中，伊撿起來
    吸食云云；然於檢察官提示警詢筆錄後，又改稱：警詢內容
    係警方要伊如此說云云，其後經檢察官訊之：有無向乙○○
    買過毒品時，則供稱：沒有向被告買過毒品，扣案毒品（即
    海洛因）是伊向被告要，被告給伊的，只有這麼一次，前面
    所述不實在等語，並於供後具結，核與警詢所述由被告轉讓
    海洛因予伊一次之情節相符。參以證人甲○○之警詢筆錄，
    就證人甲○○一再堅稱未向被告購買毒品，及向綽號「阿忠
    」之人購買毒品4次細節等有利被告情事，均詳實記載，尚
    無因精神不佳或遭外力壓迫而為陳述之情形。且證人於檢察
    官偵訊時，亦曾更易警詢說詞，並無顧忌供述不一將無法交
    保之情，是證人甲○○前於警詢所為陳述，應係出於其自由
    意志。反之，其於原審審理時，就所竊得被告所有之海洛因
    原包裝方式所為證述，亦與被告前於原審訊問時所述（見原
    審96年12月31日訊問筆錄）不符，足見其於警詢時之陳述，
    因係查獲當日所為，未受他人左右而出於自然之陳述。嗣於
    審判中所證：警詢時警察要求須供稱海洛因為被告所有，偵
    查時為求交保而證稱，毒品係向被告索取等，有利被告之證
    言，顯係與被告同庭應訊，考量與被告相識情誼，而為迴護
    之詞，顯非真實。是以，證人甲○○先前警詢中之陳述，具
    有較為可信之特別情況，且為證明被告犯罪事實所必要，依
    前揭規定，應認具有證據能力。
  (三)又按被告以外之人於偵查中向檢察官所為之陳述，除「顯有
    不可信之情況者」外，得為證據，刑事訴訟法第159條之1第
    2項定有明文。查證人甲○○、楊欣寧於偵查中向檢察官所
    為之言詞陳述，均經以證人身分具結在卷，合於法定要件，
    且依刑事訴訟法規定檢察官代表國家偵查犯罪、實施公訴，
    依法有訊問證人之權，證人須具結，而實務運作時，偵查中
    檢察官向被告以外之人所取得之陳述，原則上均能遵守法律
    規定，不致違法取供，其可信性極高，復查無「顯有不可信
    之情況」，且二人均於原審審理時到庭經檢、辯、被告為交
    互詰問，是該二人於偵查中之證述，應有證據能力。
二、查本判決下列所引用之各該被告以外之人於審判外之陳述（
    包含書面陳述），雖屬傳聞證據，惟當事人於原審及本院審
    理中，除上開經爭執之部分，由本院審酌如前外，其餘部分
    ，均表示同意作為證據方法而不予爭執，且迄至言詞辯論終
    結前亦未再聲明異議，本院審酌上開證據資料製作時之情況
    ，尚無違法不當及證明力明顯過低之瑕疵，亦認為以之作為
    證據應屬適當，故揆諸前開規定，爰逕依刑事訴訟法第159
    條之5規定，認前揭證據資料均有證據能力，先予敘明。至
    扣案物品為警合法搜索扣押所得之物，自有證據能力。
貳、實體方面：
一、訊據被告乙○○固坦承：0000000000號行動電話係伊所有、
    為伊本人使用，楊欣寧為其友人楊舜智之妹、甲○○為其前
    女友，居住在其前開住處等情不諱，惟矢口否認有販賣第二
    級毒品予楊欣寧、轉讓第一級毒品予甲○○等犯行，辯稱：
    可能係因其欠楊欣寧哥哥楊舜智一萬多元，楊欣寧才會於偵
    查中誣指其販賣毒品；因甲○○住在其上開住處，知道其毒
    品放在房間盒子中，應該是甲○○自己去拿的，並非其轉讓
    海洛因給甲○○云云。於本院審理時辯稱：伊欠楊舜智錢，
    楊舜智找人打伊，伊知楊欣寧住址，曾去找楊欣寧，也曾以
    電話恐嚇楊欣寧，故楊欣寧誣指伊販賣海洛因，且楊欣寧所
    證之於一星期前預約購買、並將毒品置於信箱等交易情形，
    均與一般毒品交易情形有違。至證人甲○○之警詢受警察恐
    嚇，渠於地檢署詢問時所述已與警詢不同，自難以渠警詢證
    述，認伊有轉讓犯行。況甲○○曾為伊女友，伊曾拿錢給渠
    戒毒，自無可能提供海洛因予渠施用云云。惟查：
  (一)販賣第二級毒品甲基安非他命予楊欣寧部分：
  1.證人楊欣寧於檢察官偵訊時具結證稱：96年11月5日所施用
    之甲基安非他命，是伊於施用前約一週某日先以00000000
    00號行動電話或00-00000000號市內電話，撥打綽號「阿欽
    」之人的行動電話，約定以3000元購買，之後「阿欽」即以
    小塑膠袋包裝甲基安非他命，放在臺北縣新莊市○○街附近
    某處信箱內，伊再依「阿欽」通知前往該處，將錢放入該信
    箱並取走安非他命。第一次向乙○○購買甲基安非他命2500
    元，方式與我剛才說的一樣，時間是在95年12月底，地點一
    樣；共向「阿欽」買過三次甲基安非他命，第二次的時間為
    96年3月間，買2500元甲基安非他命，交易方式、地點都一
    樣等語在卷（見96年度偵字第28213號卷第134-135頁）。
  2.於原審審理時改證稱：被告是我哥哥朋友，我與被告並無仇
    恨，只是被告說我哥哥有欠他錢，一直到我家找我哥哥要錢
    ，我覺得很煩。我所施用之甲基安非他命是向女性友人「阿
    琴」（台語發音）所購買，因當時被告乙○○常跑到我家騷
    擾我，想讓被告進去關，才會在偵查中說是向被告買毒品云
    云（見原審卷第195-196頁）。然證人楊欣寧於原審審理時
    既自承與被告間並無仇隙，僅因被告常去伊家找楊舜智要錢
    ，即於檢察官偵訊時為上開虛偽證述，陷被告於罪，並甘冒
    己受偽證罪追訴處罰之風險，顯與一般常情相違，殊難遽信
    。況證人所稱：楊舜智積欠被告債務屢遭被告催討一節，亦
    與被告所辯，伊積欠楊舜智一萬多元之情有異。此外，0000
    000000號行動電話及00-00000000號市內電話，為證人楊欣
    寧同居男友陳由璋所申請，陳由璋與被告並無交往，而上開
    0000000000號行動電話為證人楊欣寧所使用等情，亦經證人
    楊欣寧於原原審理時證述無誤，並有上開二電話門號使用者
    資料附卷可稽。觀諸卷附上開二電話門號之雙向通聯紀錄顯
    示，上開二門號分別於96年10月21日（2通）、96年10月27
    日（1通）、96年11月6日（5通）、96年11月12日（3通），
    多次撥打被告所使用之0000000000號行動電話門號，且每次
    通話時間從10幾秒至2、3分鐘不等，且楊欣寧於原審審理時
    亦證稱，曾打電話給被告問安非他命價錢，因渠當時想買，
    因被告有在吸食，我比較少買，不知道價錢云云（見原審卷
    第206頁），衡情楊欣寧之兄楊舜智亦有施用安非他命，楊
    欣寧既認被告常至渠家中找楊舜智要錢，覺得厭煩，甚至以
    偽證之方式誣陷被告販賣甲基安非他命，豈有主動致電被告
    詢問安非他命價錢之理，足見二人間並無嫌隙，證人楊欣寧
    前述誣陷被告之動機，純屬虛構。參以上開雙向通聯紀錄所
    示，被告使用之0000000000號行動電話於96年10月27日下午
    5時57分6秒曾撥打證人楊欣寧所使用之00-00000000號市內
    電話，通話時間為55秒，其後，同日下午6時8分59秒上開市
    內電話又回撥0000000000號行動電話，通話時間27秒一情，
    亦與證人楊欣寧於檢察官偵訊時具結證述，最後一次購買時
    間為96年11月5日前一週甚為接近。從上各端可知，證人楊
    欣寧於檢察官偵訊時具結證述，向被告購買甲基安非他命三
    次之內容，應符實情，堪予採信。至證人楊欣寧於檢察官偵
    查中所證稱：係以陳由璋所申請之上開二電話，撥打000000
    0000號行動電話購買毒品一節，經本院逐筆核對前開雙向通
    聯紀錄，均查無與00000000000號門號之通聯紀錄，證人此
    部分所為證述，即非可採。再按交易毒品方式本有多種，且
    依證人楊欣寧所處環境，被告顯非取得甲基安非他命之唯一
    未源，是核證人楊欣寧所證之交易方式、時間尚無與常情相
    違，被告空言辯稱證人所證不合常情，自難採取。另證人楊
    欣寧於原審所為證涉及偽證罪嫌，應由檢察官依法偵辦，併
    此敘明。
  3.證人楊欣寧於96年11月16日為警查獲後採尿送鑑結果，呈甲
    基安非他命陽性反應，並經原審法院以97年度毒聲字第80號
    裁定送觀察、勒戒一節，復有上開裁定及臺灣高等法院被告
    前科紀錄表一份在卷可按，是證人楊欣寧於偵、審程序中所
    證稱：伊平日有施用甲基安非他命等語屬實，亦可採為本案
    之佐證。
  4.再按販賣毒品係政府嚴予查緝之違法行為，且上述毒品可任
    意分裝或增減其份量，而每次買賣之價量，亦隨時依雙方關
    係之深淺、當時之資力、需求程度及對行情之認知等因素，
    機動調整，因之販賣之利得，除經被告坦承犯行，或帳冊價
    量均記載明確外，委難查得實情，是縱未確切查得販賣賺取
    之實際差價，但除別有事證，足認係按同一價格轉讓，確未
    牟利之情形外，尚難執此認非法販賣之事證有所不足，致知
    過坦承者難辭重典，飾詞否認者反得逞僥倖，而失情理之平
    ；且甲基安非他命之價格不低，取得不易，凡為販賣之不法
    行為者，苟無利可圖，應無甘冒持有毒品遭查獲之極大風險
    送交至交易處所，從事此買賣工作，是其販入之價格必較售
    出之價格低廉，而有從中賺取買賣差價牟利之意圖及事實，
    應屬符合論理法則而不違背社會通常經驗之合理判斷，從而
    被告上開三次毒品交易，具有營利之意圖，已屬灼然。
  (二)轉讓第一級毒品海洛因予甲○○部分，
  1.證人甲○○於警詢時已證述，被告有於事實欄所示之轉讓第
    一級毒品海洛因予甲○○之事實綦詳，雖其於偵查中曾一度
    改稱毒品是被告掉在家中，伊撿起來吸食，警詢時係警方要
    伊供稱係被告所給云云，惟其後仍具結證稱，；未向被告買
    過毒品，扣案毒品即海洛因是被告給我的，只有這麼一次，
    前面所述（自行取用）不實在等語，核與警詢所述由扣案海
    洛因係被告轉讓予渠施用等語相符，且員警於96年11月16日
    上午7時40分許，在被告位於臺北市○○○路○段住處查扣之
    白色粉末1包，經送交通部民用航空局航空醫務中心檢驗結
    果，含第一級毒品海洛因成分（驗餘淨重零點2454公克），
    亦有該中心96年12月4日航醫鑑字第096211 1號鑑定書一紙
    （見96年度偵字第28213號卷第147頁）在卷可參，有扣案海
    洛因1包可佐。此外，證人甲○○於96年11月16日為警查獲
    後採集尿液送驗結果，呈嗎啡陽性反應，並經臺灣士林地方
    法院以施用第一級毒品罪判處有期徒刑1年2月確定在案，有
    本院之甲○○前案紀錄表一份在卷可稽，是證人甲○○於警
    詢時所稱：因我有毒癮，所以96年11月15日晚上向被告要海
    洛因解癮，扣案海洛因即被告給我的等語，應與事實相符，
    而堪採信。至證人甲○○於原審審理時，改證稱：扣案海洛
    因係我於96年11月14日向綽號「阿發」之人購得，我另於96
    年11月15日晚上，自被告床頭櫃的包包內竊取被告以夾鏈袋
    包裹之海洛因一包，業已施用完畢云云，不僅與警、偵訊時
    所述不符，就所竊取之海洛因包裝方式，亦與被告於原審準
    備程序中所供述係以盒子包裝（見原審卷第19頁）相互歧異
    ，難以遽信。又證人甲○○於警詢證述，扣案海洛因、針筒
    等物均我所有、被告只有給我這一次海洛因、我曾向綽號「
    阿忠」之男子購買海洛因4次之時、地、交易方式等節，均
    詳予記載，若非證人甲○○自行為上開陳述，警方何需虛構
    上開與被告犯罪無關，甚或有利被告之事，並加以記錄。從
    而證人甲○○於原審審理時所稱：伊於警詢時說扣案海洛因
    是伊的，警方便將錄音帶停下來，要求伊一定要說扣案毒品
    是被告的，否則不能交保，被告並未給伊海洛因云云，均屬
    事後迴護被告之詞，不足採憑。從而，被告此部分犯行亦堪
    認定。至於甲○○於原審審理時所涉偽證罪嫌，亦應由檢察
    官依法偵辦，併此敘明。
二、綜上所述，被告上開販賣第二級毒品安非他命3次及轉讓第
    一級毒品海洛因之事實已臻明確，被告飾詞否認上開犯行，
    證人楊欣寧、甲○○事後分別附和被告辯詞，改稱：未向被
    告購買安非他命、未向被告受讓海洛因云云，純屬迴護之詞
    ，被告所辯各節無足採信，其犯行事證明確，應依法論科。
三、核被告販賣甲基安非他命予楊欣寧3次，所為均係犯毒品危
    害防制條例第4條第2 項之販賣第2 級毒品罪；其無償交付
    第一級毒品海洛因1次予甲○○所為，係犯同條例第8條第1
    項之轉讓第一級毒品罪。其持有甲基安非他命、海洛因之低
    度行為，分別為販賣、轉讓之高度行為所吸收，均不另論罪
    。被告所犯上開販賣第二級毒品3次、轉讓第一級毒品1次等
    罪間，犯意各別、行為互殊，應予分論併罰。另臺灣板橋地
    方法院檢察署檢察官97年度偵字第1347號移送併辦部分，與
    本案起訴部分係屬同一事實，本院已併予審理如前。又被告
    有如事實欄所載刑事科刑及執行紀錄，有臺灣高等法院被告
    前案紀錄表一份在卷可按，其於有期徒刑執行完畢後5年以
    內故意再犯本案上開有期徒刑以上之罪，均為累犯，各應依
    刑法第47條第1項之規定，加重其刑（惟販賣第二級毒品之
    法定刑為無期徒刑部分依法不得加重）。查被告3次販賣甲
    基安非他命之數量、金額均非微，與多次大量出售賺取巨額
    價差者，尚屬有別，其因而觸犯法定刑為無期徒刑或7年以
    上有期徒刑之重典，均有法重情輕堪予憫恕之情形，爰依刑
    法第59條之規定，均予以減輕其刑，並就販賣毒品罪部分先
    加後減之。
四、雖檢察官上訴以：被告販賣海洛因之次數、數量、金額等項
    ，僅屬犯罪之手段、所生之損害或犯罪後之態度等情狀之問
    題，非刑法第59條之得酌量減輕其刑之事項。況被告於偵審
    中均矢口否認上開犯行，並無何會在客觀上足以引起一般人
    之同情之情狀，且相關證人楊欣寧、甲○○亦於原審審理中
    涉犯偽證罪嫌，實不宜輕易給予被告減刑，否則豈非鼓勵販
    毒之人，矢口否認犯行，並勾串相關證人為偽證，如末能僥
    倖脫免，法院亦會依刑法第59條之規定，減輕其刑，顯非刑
    法第59條之立法本意等語。惟查，刑法第59條規定，犯罪之
    情狀可憫恕者，得酌量減輕其刑，同法第57條規定，科刑時
    應審酌一切情狀，尤應注意左列事項 (共10款)為科刑重輕
    之標準，兩條適用上固有區別，惟所謂「犯罪之情狀」與「
    一切情形」云云，並非有截然不同之領域，於裁判上酌減其
    刑時，應就犯罪一切情狀 (包括第57條所列舉之10款事項)
    ，予以全盤考量，審酌其犯罪有無可憫恕之事由 (即判例所
    稱有特殊之原因與環境等等，在客觀上足以引起一般同情，
    以及宣告法定低度刑，是否猶嫌過重)，以為判斷。故適用
    第59條酌量減輕其刑時，並不排除第57條所列舉10款事由之
    審酌，惟其程度應達於確可憫恕，始可予以酌減（參見70年
    5 月16日，最高法院70年度第6次刑事庭會議決議）。被告
    雖販賣甲基安非他命三次，惟每次間隔數月，價額亦僅2500
    元（2次）、3000元，所販賣之對象為友人之妹，每次所得
    利益顯係甚微，若處以7年以上有期徒刑，顯與人民之法律
    感情不符，而有情輕法重之嫌，其犯罪情狀自有堪以憫恕之
    處，至檢察官上訴認被告犯後否認態度不佳等之量刑事項，
    尚非被告「犯罪時」之情狀，自非不得適用第59條之情形，
    附此敘明。
五、原審就被告轉讓第一級毒品部分，因適用毒品危害防制條例
    第8條第1項、刑法第47條第1項，審酌被告素行非佳、明知
    毒品對人體身心健康危害之烈，竟為本件轉讓毒品行為，足
    以擴大毒品危害範圍，且否認犯行之態度，判處被告有期徒
    刑1年2月，並以扣案海洛因雖為第一級毒品，惟業於另案執
    行沒收銷燬，無庸再為沒收銷燬之宣告，經核並無違誤，被
    告就此部分上訴，否認犯罪為無理由，應予駁回。
六、原審就被告販賣毒品部分予以論罪科刑固非無見，惟被告所
    有之含0000000000號SIM卡之行動話電話1具，業於96年11月
    16日上午4時50分，被告在台北縣新莊市○○街31號前，駕
    駛EY-2118號自小客車為警緝獲時扣案，有扣押物品目錄表
    （見96年度偵字第28213號卷第44頁）、96保字第9307號贓
    證物品清單附卷可證，原審誤認上開行動電話未扣案，自有
    未洽。被告就此部分上訴否認犯罪、檢察官上訴，認原審就
    被告販賣第二級毒品部分，爰引刑法第59條規定減輕其刑不
    當，均無理由。惟原判決此部分既有上開可議之處，自屬無
    可維持，應由本院將原判決此部分，連同定執行刑一併撤銷
    改判。爰審酌被告素行非佳、明知毒品對人體身心健康危害
    之烈，竟為本件販賣毒品行為，足以擴大毒品危害範圍，且
    全盤否認犯行之犯態度等一切情狀，分別量處如主文第二項
    所示之刑，並與其所犯轉讓毒品部分定其應執行刑，以儆效
    尤。
七、按毒品危害防制條例第19條第1項關於沒收之規定，係採義
    務沒收主義。故凡犯同條例第4條至第9條、第12條、第13
    條或第14條1項、第2 項之罪者，其供犯罪所用之物或因犯
    罪所得之財物，且屬犯人所有者，即應依該規定沒收（最高
    法院93年度台上字第1360號、第1365號判決意旨參照），扣
    案含0000000000號SIM卡之行動電話1具，為被告所有，門號
    係向被告友人購得，為被告所有等情，業據被告供明在卷，
    屬供被告用以聯絡本件販賣第二級毒品所用之物，仍應依毒
    品危害防制條例第19條第1項規定，宣告沒收。又按販賣毒
    品所得之金錢，如能認定確係販賣毒品所得之款項，均應宣
    告沒收，不以當場搜獲扣押者為限（最高法院93年度台上字
    第2970號判決意旨參照），是販賣毒品所得之金錢，無論已
    否扣案，如仍屬存在，即應依法沒收。被告三次販賣甲基安
    非他命之所得，為被告販賣毒品所得之財物，並未扣案，均
    應依毒品危害防制條第19條第1項之規定宣告沒收，如全部
    或一部不能沒收時，以被告財產抵償之。至事實欄所載其餘
    扣案物品，被告均否認與本件販賣犯行有關，復無其他積極
    證據足以證明，上開扣案物係被告供販賣甲基安非他命所用
    之物，爰不於本案宣告沒收。
據上論斷，應依刑事訴訟法第369條第1項前段、第364條、第368
條、第299條第1 項前段，毒品危害防制條例第4 條第2 項、第
19條，刑法第11條前段、第47條第1項、第59條、第51條第5款，
判決如主文。
本案經檢察官張秋雲到庭執行職務。
中    華    民    國    98    年    4     月    21    日
                刑事第十六庭審判長法  官  溫耀源
                                  法  官  許增男
                                  法  官  王敏慧
以上正本證明與原本無異。
如不服本判決，應於收受送達後10日內向本院提出上訴書狀，其
未敘述上訴之理由者並得於提起上訴後10日內向本院補提理由書
（均須按他造當事人之人數附繕本）「切勿逕送上級法院」。
                                  書記官  丁淑蘭
中    華    民    國    98    年    4     月    21    日
附錄：本案論罪科刑法條全文
毒品危害防制條例第4條
製造、運輸、販賣第一級毒品者，處死刑或無期徒刑；處無期徒
刑者，得併科新臺幣1 千萬元以下罰金。
製造、運輸、販賣第二級毒品者，處無期徒刑或7 年以上有期徒
刑，得併科新臺幣7 百萬元以下罰金。
製造、運輸、販賣第三級毒品者，處5 年以上有期徒刑，得併科
新臺幣5 百萬元以下罰金。
製造、運輸、販賣第四級毒品者，處3 年以上10年以下有期徒刑
，得併科新臺幣3 百萬元以下罰金。
製造、運輸、販賣專供製造或施用毒品之器具者，處1 年以上7
年以下有期徒刑，得併科新臺幣1 百萬元以下罰金。
前五項之未遂犯罰之。
毒品危害防制條例第8條
轉讓第一級毒品者，處1 年以上7 年以下有期徒刑，得併科新臺
幣1 百萬元以下罰金。
轉讓第二級毒品者，處6 月以上5 年以下有期徒刑，得併科新臺
幣70萬元以下罰金。
轉讓第三級毒品者，處3 年以下有期徒刑，得併科新臺幣30萬元
以下罰金。
轉讓第四級毒品者，處1 年以下有期徒刑，得併科新臺幣10萬元
以下罰金。
前四項之未遂犯罰之。
轉讓毒品達一定數量者，加重其刑至二分之一，其標準由行政院
定之。


司法院資訊處製作；財團法人民間司法改革基金會備份。
